臺灣桃園地方法院民事簡易判決
111年度壢保險簡字第137號
原      告  和泰產物保險股份有限公司

法定代理人  顏思齊  
訴訟代理人  沈明芬  
送達代收人  許珀瑜  
被      告  陳宛嘉  

上列當事人間請求損害賠償事件，本院於民國111年11月9日言詞
辯論終結，判決如下：
    主    文
被告應給付原告新臺幣10萬3356元，及自民國111年9月23日起至
清償日止，按年息百分之5計算之利息。
原告其餘之訴駁回。
訴訟費用（除縮減部分外）新臺幣1110元由被告負擔。
本判決原告勝訴部分得假執行。
    事實及理由
壹、程序部分
一、按簡易訴訟之訴狀送達後，原告不得將原訴變更或追加他訴
    ，但擴張或減縮應受判決事項之聲明者，不在此限，民事訴
    訟法第436條第2項適用第255條第1項但書第3款定有明文。
    經查，本件原告和泰產物保險股份有限公司起訴時聲明原為
    ：「被告應給付原告新臺幣(下同)20萬7109元，及自起訴狀
    繕本送達翌日起至清償日止，按年息百分之5計算之利息。
    」(見本院卷第4頁)；嗣於民國111年11月9日本院審理中，
    變更聲明為：被告應給付原告10萬3357元，其餘不變等語(
    見本院卷第51頁反面)。核原告前開所為，乃減縮應受判決
    事項之聲明，依上開規定，應予准許。
二、又當事人喪失訴訟能力或法定代理人死亡或其代理權消滅者
    ，訴訟程序在有法定代理人或取得訴訟能力之本人承受其訴
    訟以前當然停止；聲明承受訴訟，應提出書狀於受訴法院，
    由法院送達於他造，民事訴訟法第170條、第176條分別定有
    明文。查，本件原告起訴時，原告之法定代理人原為莊瑞德
    ，嗣由顏思齊任法定代理人而具狀承受訴訟（見本院卷第48
    頁），揆諸前揭說明，核無不合，應予准許。
三、被告陳宛嘉目前在監執行，經本院囑託該監所首長將開庭意
    願調查表送達被告，經被告表示不願意出庭辯論（見本院卷
    第39頁），是被告經合法通知，未於言詞辯論期日到場，核
    無民事訴訟法第386條所列各款情形，爰依民事訴訟法第436
    條第2項、第385條第1項前段之規定，依原告之聲請（見本
    院卷第51頁反面），由其一造辯論而為判決。
貳、實體部分
一、原告主張：被告於109年9月24日17時03分許，駕駛車牌號碼
    000-0000號自用小客車（下稱肇事車輛），沿國道3號高速
    公路往北行駛，行經國道3號高速公路60.1公里處中線車道
    時，因變換車道不當，致與由訴外人王培勳駕駛之車牌號碼
    000-0000號自用小客車（下稱系爭車輛）碰撞，致系爭車輛
    受有損害，而需支出修繕費用20萬7109元（含零件費用12萬
    2589元、烤漆費用1萬8295元及工資6萬6225元），後原告依
    約給付上開修繕費用，並計算、扣除零件折舊之費用後，爰
    依侵權行為及保險代位之法律關係，提起本件訴訟，並聲明
    ：被告應給付原告新臺幣10萬3357元，及自起訴狀送達被告
    翌日起至清償日止，按年息百分之5計算之利息。
二、被告未於言詞辯論期日到場，亦未提出準備書狀作何聲明或
    陳述。
三、得心證理由
　㈠按汽車行駛時，駕駛人應注意車前狀況及兩車並行之間隔，
    並隨時採取必要之安全措施，不得在道路上蛇行，或以其他
    危險方式駕車。汽車在同向二車道以上之道路（車道數計算
    ，不含車種專用車道、機車優先道及慢車道），除應依標誌
    或標線之指示行駛外，並應遵守下列規定：六、變換車道時
    ，應讓直行車先行，並注意安全距離，道路交通安全規則第
    94條第3項、第98條第1項第6款定有明文。因故意或過失，
    不法侵害他人之權利者，負損害賠償責任；汽車、機車或其
    他非依軌道行駛之動力車輛，在使用中加損害於他人者，駕
    駛人應賠償因此所生之損害。民法第184條第1項前段、第19
    1條之2前段規定甚明。
　㈡查原告主張之前開事實，有道路交通事故現場圖、調查表㈠、
    調查報告表㈡、調查筆錄及現場照片、系爭車輛毀損照片等
    （見本院卷第9頁至第10頁、第24頁至第29頁）在卷可佐；
    又被告已於相當時期受合法通知，而未於言詞辯論期日到場
    ，復未提出書狀以為爭執，依民事訴訟法第436條第2項、第
    280條第3項前段準用同條第1項之規定，應視同自認，是本
    院綜合上開各項證據調查結果及全辯論意旨，堪信原告之主
    張為真實。則原告承保車輛所受損害既為被告之過失行為所
    致，兩者間具有相當因果關係，被告自應負侵權行為之損害
    賠償責任。則原告請求被告負侵權行為損害賠償責任，核屬
    有據。
  ㈢按負損害賠償責任者，除法律另有規定或契約另有訂定外，
    應回復他方損害發生前之原狀。因回復原狀而應給付金錢者
    ，自損害發生時起，加給利息。第1項情形，債權人得請求
    支付回復原狀所必要之費用，以代回復原狀，民法第213條
    定有明文。物被毀損時，被害人除得依民法第196條請求賠
    償外，並不排除民法第213條至第215條之適用。依民法第19
    6條請求賠償物被毀損所減少之價額，得以修復費用為估定
    之標準，但以必要者為限（例如︰修理材料以新品換舊品，
    應予折舊），最高法院77年度第9次民事庭會議決議可資參
    照。又被保險人因保險人應負保險責任之損失發生，而對於
    第三人有損失賠償請求權者，保險人得於給付賠償金額後，
    代位行使被保險人對於第三人之請求權；但其所請求之數額
    ，以不逾賠償金額為限，保險法第53條第1項亦有明文。是
    原告保車之修理以新零件更換被損之舊零件，則以修理費作
    為損害賠償之依據時，自應將零件折舊部分予以扣除。
　㈣查系爭車輛修理費用總計為20萬7109元（含零件費用12萬258
    9元、烤漆費用1萬8295元及工資6萬6225元）乙情，有估價
    單、統一發票及原告111年10月3日陳報狀在卷可稽（見本院
    卷第12頁至第20頁、第41頁），惟零件費用既係以舊換新，
    即應計算折舊，而系爭車輛為自用小客車，非屬運輸業用客
    車、貨車，且出廠日係105年9月乙節，有行車執照附卷可參
    （見本院卷第11頁），系爭車輛至本件車禍事故發生之109
    年9月24日止，已使用4年1月期間，則揆諸上開折舊規定，
    零件部分費用折舊後之金額應為1萬8836元（計算式詳如附
    表所示），加計烤漆費用1萬8295元、工資6萬6225元，共計
    10萬3356元（計算式：18836＋18295＋66225＝103356），是系
    爭車輛之修理必要費用應為10萬3356元，逾此範圍之請求，
    則屬無據。
五、末按給付無確定期限者，債務人於債權人得請求給付時，經
    其催告而未為給付，自受催告時起，負遲延責任。其經債權
    人起訴而送達訴狀，或依督促程序送達支付命令，或為其他
    相類之行為者，與催告有同一之效力；又遲延之債務，以支
    付金錢為標的者，債權人得請求依法定利率計算之遲延利息
    ，而應付利息之債務，其利率未經約定，亦無法律可據者，
    週年利率為百分之5，民法第229條第2項、第233條第1項前
    段及第203條分別定有明文。查本件原告請求被告給付系爭
    車輛回復原狀費用10萬3356元部分，係以支付金錢為標的，
    且無確定期限，又未約定利息，則被告應自受催告時起，負
    遲延責任，則原告就上述得請求之金額，併請求自起訴狀繕
    本送達被告之翌日即111年9月23日（見本院卷第40頁）起至
    清償日止，按年息百分之5計算之利息，同屬有據。
六、綜上所述，原告依侵權行為及保險代位之法律關係，請求被
    告給付如主文第1項所示，為有理由，應予准許；逾此範圍
    之請求，則屬無據，應予駁回。
七、本件原告勝訴部分係依民事訴訟法第427條第1項適用簡易訴
    訟程序所為被告敗訴之判決，爰依同法第389條第1項第3款
    之規定，依職權宣告假執行。
八、訴訟費用負擔之依據：民事訴訟法第79條。並依職權確定訴
    訟費用額如主文第3項所示。本件原告雖一部勝訴，一部敗
    訴，惟原告敗訴部分極微，是認訴訟費用仍應由被告全部負
    擔為適當。至原告減縮部分之訴訟費用1100元，因係原告減
    縮訴之聲明而生，自應由其自行負擔。
中　　華　　民　　國　　111 　年　　12　　月　　 6　　日
                  中壢簡易庭  法  官  林莆晉
以上為正本係照原本作成。
如不服本判決，應於送達後20日內，向本院提出上訴狀並表明上
訴理由，如於本判決宣示後送達前提起上訴者，應於判決送達後
20日內補提上訴理由書（須附繕本）。
如委任律師提起上訴者，應一併繳納上訴審裁判費。
中　　華　　民　　國　　111 　年　　12　　月　　 6　　日
　　　　　　　　　　　　　　　書記官  陳香菱
附表：零件部分折舊（單位：新臺幣）
-----
折舊時間           金額
第1年折舊值        122,589×0.369=45,235
第1年折舊後價值    122,589-45,235=77,354
第2年折舊值        77,354×0.369=28,544
第2年折舊後價值    77,354-28,544=48,810
第3年折舊值        48,810×0.369=18,011
第3年折舊後價值    48,810-18,011=30,799
第4年折舊值        30,799×0.369=11,365
第4年折舊後價值    30,799-11,365=19,434
第5年折舊值        19,434×0.369×(1/12)=598
第5年折舊後價值    19,434-598=18,836